臺灣板橋地方法院刑事判決　　　　　　　94年度重訴字第24號
公　訴　人　臺灣板橋地方法院檢察署檢察官
被　　　告　丑○○
　　　　　　子○○
　　　　　　癸○○
共　　　同
選任辯護人　劉師婷律師
被　　　告　己○○
選任辯護人　吳謹斌律師
被　　　告　辛○○
選任辯護人　張英郎律師
　　　　　　李師榮律師
上列被告等因殺人案件，經檢察官提起公訴（93年度偵字第1990
5 號），本院判決如下：
    主  文
丑○○共同傷害人之身體，處有期徒刑伍月，如易科罰金，以參
佰元折算壹日。緩刑貳年。扣案之尖刀壹把、機車Ｕ型大鎖（無
鎖頭）壹個均沒收。
癸○○共同傷害人之身體，處有期徒刑肆月，如易科罰金，以參
佰元折算壹日。扣案之尖刀壹把、機車Ｕ型大鎖（無鎖頭）壹個
均沒收。
辛○○、己○○共同傷害人之身體因而致人於死，辛○○處有期
徒刑肆年、己○○處有期徒刑肆年陸月。扣案之尖刀壹把、機車
Ｕ型大鎖（無鎖頭）壹個均沒收。
子○○無罪。
    事  實
一、丑○○（綽號「阿龍」）、辛○○（綽號「阿忠」）、癸○○（綽號「阿昌」）與戊○○（綽號「黑仔」，對本案未參
    與，起訴書漏載）等4 人，相約於民國（下同）93年12月25
    日晚間6 、7 時許起，在臺北縣蘆洲市○○路323 巷6 之6
    號「想念你茶室」10號包廂飲酒消費，期間丑○○、辛○○
    前往廁所時，丑○○向辛○○談及其父親病情不樂觀等語，
    為在同店消費但與丑○○等人素不相識之庚○○聽聞後，庚○○竟在旁講「遲早會死，早死早好」等風涼話，丑○○聽
    到後甚感憤怒，立即與庚○○發生口角爭執，經庚○○表示
    講錯話，是誤會等語後，丑○○與辛○○始返回包廂內。惟
    丑○○在包廂內仍餘怒未消，並向癸○○、戊○○述說在廁
    所內所發生之事，辛○○為替丑○○出氣，即自行以電話聯
    絡丑○○之弟子○○，稱其兄丑○○被打，要子○○快到「
    想念你茶室」來等語，丑○○得知辛○○打電話叫子○○過
    來後，為免子○○捲入事端，除指責辛○○外，並隨即打電
    話告知子○○稱沒事，不須到茶室來等語，惟因子○○已騎
    機車在路上，故仍繼續前往「想念你茶室」，到達時，辛○○、黃志銘則已在茶室外等候，並告知子○○已經沒事，請
    子○○先回家等語。
二、子○○離開後，丑○○、辛○○、癸○○、黃志銘等4 人繼
    續在包廂內飲酒，席間丑○○仍稱想要找庚○○理論，辛○○即又自行打電話通知子○○，稱其兄要找人吵架，要子○○帶「傢伙」過來等語。子○○因甫自茶室返回不久，知悉
    其兄丑○○等人係在茶室飲酒，認為辛○○是酒後胡言亂語
    ，本不以為意，但又不放心，遂打電話通知其友人己○○（
    綽號「醫生」），稱其兄丑○○在「想念你茶室」飲酒，好
    像與人吵架，請己○○代為前往看看等語，己○○答應後，
    為防身即自行攜帶其所有之尖刀1 把（即起訴書所指之「小
    武士刀」，惟並非屬槍砲彈藥刀械管制條例所管制之武士刀
    ），並請其不知情之友人甲○○駕車搭載其前往「想念你茶
    室」。
三、嗣於同日晚上10時35分許，丑○○、辛○○、癸○○、黃志
    銘等4 人飲酒畢，由黃志銘出面結帳欲離開「想念你茶室」
    時，在茶室外之臺北縣蘆洲市○○路323 巷內，恰巧看見庚○○與其友人陳永安、丙○○、壬○○等4 人，亦正欲搭乘
    計程車離去，丑○○、辛○○即基於共同傷害他人身體之犯
    意聯絡，各自騎乘機車擋在庚○○等人所搭乘之計程車前，
    隨後辛○○並拿出機車Ｕ型大鎖（無鎖頭）與丑○○一同走
    向計程車右後座，向坐於計程車右後座之庚○○質問剛才在
    茶室廁所內說風涼話之事，要求庚○○下車，丑○○並以徒
    手、辛○○則持機車Ｕ型大鎖（無鎖頭）伸入車窗內毆打庚○○（庚○○受傷害部分未據告訴）。此時，坐在計程車後
    座中間之庚○○友人陳永安見狀，先在車上向丑○○解釋是
    否認錯人，其後並與另一友人壬○○下車處理，陳永安下車
    後即叫庚○○先走，計程車司機即乘隙搭載庚○○、丙○○
    先行離去。
四、計程車離去後，陳永安一再向丑○○、辛○○稱是認錯人、
    是誤會等語，然不為丑○○、辛○○所接受，雙方因而發生
    爭執，丑○○、辛○○即又基於共同傷害陳永安身體之犯意
    聯絡，丑○○以徒手、辛○○則持機車Ｕ型大鎖（無鎖頭）
    毆打陳永安，雙方因而發生肢體衝突，在場之陳永安友人壬○○、丑○○友人戊○○及癸○○見狀，均上前勸阻，惟癸○○因於勸阻中遭陳永安不慎推打，竟生與丑○○、辛○○
    共同傷害陳永安身體之犯意，亦以徒手毆打陳永安，陳永安
    因遭蔡孟龍、辛○○及癸○○之毆打，致使其受有右眼部鈍
    器傷之傷害。
五、其後，雙方仍在現場對峙互罵時，甲○○恰駕車搭載己○○
    到達現場，己○○即將尖刀插於外套內之左腰際褲頭，先行
    下車，甲○○則在停好車後，下車在車旁觀看。己○○下車
    後，因其對當時在場之人只認識子○○之兄丑○○，遂上前
    向丑○○打招呼，因丑○○正與陳永安對峙互罵，而未加回
    應，己○○因而走到旁邊欲打電話給子○○詢問，此時辛○○見己○○來到，即上前詢問己○○：「有沒有帶東西來」
    等語，並要求己○○將帶來的東西讓其觀看，己○○詢明辛○○是丑○○之友人後，遂將外套拉鍊拉下，露出插於左腰
    際之尖刀，辛○○將該尖刀自己○○之腰際取出觀看，並稱
    ：「怎麼帶這種東西，不是帶槍？」等語，己○○隨即將尖
    刀自辛○○手中搶回，辛○○則基於同一傷害陳永安之主觀
    犯意，激勵己○○稱：「不用怕，有事情我來擔」等語，己○○因而生與丑○○、辛○○及癸○○等人共同傷害之意思
    聯絡，並就「持刀」傷害之部分，與辛○○基於共同意思聯
    絡（丑○○、癸○○就己○○持刀到達現場一節並不知情）
    ，於見丑○○與陳永安對峙互罵後又開始發生扭打時，己○○即持尖刀、辛○○手持機車Ｕ型大鎖（無鎖頭）趕回助勢
    ，並由己○○持尖刀自後刺向陳永安之身體，己○○、辛○○主觀上雖無致陳永安於死之故意，然其等為思慮成熟之成
    年人，在客觀上均能預見若以尖刀刺向陳永安之右背部，極
    可能造成臟器出血之傷害進而導致死亡之結果，竟仍由己○○持尖刀向陳永安右背部刺2 刀，1 刀在離地125 公分及離
    中線10公分處，傷口長2.3 公分，從第9 肋間進後胸壁，略
    向前下刺穿右下肺葉、右橫膈，進入肝臟右葉2 公分內，全
    途徑長12公分；另1 刀在離地100 公分及離中線10公分處，
    傷口長2.5 公分，由上腹背側進入，穿過肝臟後半至肝臟前
    面至右側橫膈至右胸腔內，全途徑長13公分。己○○刺傷陳
    永安後，即向在場之人稱：「已經插到他了，快跑」等語，
    丑○○、辛○○、癸○○、己○○等人聞言即各自逃離現場
    。陳永安受傷倒地後，雖經送新光醫院急救，仍因背部銳器
    穿創傷及肺臟、肝臟造成出血性休克而死亡。嗣於94年12月
    26日凌晨1 時30分許，在臺北縣蘆洲市○○街375 巷26號5
    樓，為警查獲丑○○，再循線查獲癸○○、辛○○，並扣得
    辛○○所有供其傷害陳永安所使用之機車Ｕ型大鎖（無鎖頭
    ）1 個；復於94年12月26日上午7 時30分許，為警在臺北縣
    三重市○○街135 巷32弄4 號2 樓，查獲己○○，並扣得其
    所有供刺傷陳永安所使用之尖刀1 把。
六、案經陳永安之女丁○○告訴暨臺北縣政府警察局蘆洲分局報
    請臺灣板橋地方法院檢察署檢察官偵查起訴。
    理  由
壹、有罪部分：
一、訊據被告丑○○、癸○○對於上開時、地，共同徒手歐打傷
    害被害人陳永安之事實，均於本院審理中坦承不諱；被告己○○對於上開時、地以尖刀刺傷被害人陳永安，被害人陳永
    安並因而背部受銳器穿創傷及肺臟、肝臟造成出血性休克而
    死亡之事實，亦於本院審理中坦承不諱；被告辛○○固亦坦
    承有打電話給同案被告子○○，及持機車Ｕ型大鎖（無鎖頭
    ）毆打被害人陳永安之傷害事實，惟矢口否認知悉被告己○○有帶刀到現場及曾在現場自己○○之腰際取出尖刀觀看，
    或向己○○稱：「不用怕，有事情我來擔」等語，辯稱：己○○到現場時，我將他推到一旁，問他是否為子○○之朋友
    ，但我並沒有跟己○○拿刀，也沒有跟他說「不用怕，有事
    情我來擔」，我也沒有看到己○○拿刀去刺被害人云云。
二、經查：
（一）上開被告丑○○因不滿庚○○在「想念你茶室」廁所內，
      對其父親生病之事說風涼話，乃與被告辛○○，共同於93
      年12月25日晚上10時30分許，在上開茶室外，歐打坐於計
      程車內之庚○○，經庚○○之友人即被被害人陳永安制止
      ，並下車協調，被告丑○○、辛○○因而與被害人陳永安
      發生爭執，被告丑○○即以徒手、被告辛○○則持機車Ｕ
      型大鎖（無鎖頭）毆打被害人陳永安，雙方發生肢體衝突
      ，被告癸○○因於勸阻中遭被害人陳永安不慎推打，竟亦
      加入以徒手毆打被害人陳永安，被害人陳永安因遭被告蔡
      孟龍、辛○○及癸○○之毆打，致使其受有右眼部鈍器傷
      之傷害。而被告辛○○曾於事發前，自行打電話通知同案
      被告子○○，同案被告子○○再轉請被告己○○前往查看
      ，被告己○○自行攜帶尖刀到達現場時，亦僅被告辛○○
      上前與被告己○○攀談，並問被告己○○：「有沒有帶東
      西來」等語，並將被告己○○插於左腰際之尖刀取出觀看
      ，再激勵被告己○○稱：「不用怕，有事情我來擔」等語
      ，隨即於見被告丑○○與被害人陳永安對峙互罵後又開始
      發生扭打時，被告己○○即持尖刀、辛○○手持機車Ｕ型
      大鎖（無鎖頭）趕回助勢，並由己○○持尖刀自後刺向被
      害人陳永安之身體，致被害人陳永安背部銳器穿創傷及肺
      臟、肝臟造成出血性休克，經送醫不治死亡等情，業據被
      告丑○○、癸○○、己○○於本院審理中，均以證人身分
      證述明確，互核相符（見本院94年7 月13日審判筆錄第5
      頁至第24頁、第50頁至第56頁），並經目擊之證人戊○○
      、甲○○、庚○○、丙○○於本院審理中證述明確（見本
      院94年7 月14日審判筆錄第8 頁、第16頁、第16頁至23頁
      、第27頁、第31頁），另有目擊證人壬○○於警詢中陳述
      在卷可稽（見93年度偵字第19905 號卷第34頁至第39頁，
      證人壬○○雖經本院合法傳喚未到庭，然就公訴人於本院
      審理中以其上開於警詢之陳述為證據，被告等及辯護人均
      表示同意採為證據等語〈見本院94年7 月14日審判筆錄第
      33頁〉，且迄於言詞辯論終結前亦未再聲明異議，而本院
      審酌上開陳述作成之過程、內容等情況，並無違法取證及
      證明力明顯過低之瑕疵，當具有合法可信之適當性保障，
      亦認為以之作為證據為適當，故依刑事訴訟法第159 條之
      5 第1 項、第2 項規定，上開陳述有證據能力）。此外，
      並有機車Ｕ型大鎖（無鎖頭）1 個、尖刀1 把（經鑑驗結
      果非屬槍砲彈藥刀械管制條例所列管之刀械，有臺北縣政
      府警察局94年2 月22日北縣警保字第0940020500號函1件
      在卷可稽）扣案足資佐證，堪認上開事發過程與事實相符
      。
（二）被告辛○○雖辯稱於被告己○○到達現場時，其並未曾上
      前問被告己○○：「有沒有帶東西來」等語，亦未將被告
      己○○插於左腰際之尖刀取出觀看，也沒有激勵被告己○○稱：「不用怕，有事情我來擔」等語，惟查：
  (1)、被告辛○○於本院審理中自承：第二次打電話給子○○時
      ，有叫他帶「傢伙」過來等語（見本院94年7 月13日審判
      筆錄第42頁），證人即同案被告子○○於本院審理中亦證
      稱：「約1 小時後，辛○○又打電話來說我哥（丑○○）
      又被打，我知道他們在喝酒，我就罵他發酒瘋，本來不想
      理他，後來又不放心，才打電話叫我朋友己○○過去看一
      下」、「辛○○跟我說我哥被打，叫我趕快過去，叫我拿
      東西過去，我罵他發酒瘋，不想理他，但他一直叫我一定
      要過去」等語（見本院94年7 月13日審判筆錄第27頁）；
  (2)、證人即被告己○○於本院審理中，並以證人身分證稱：「
      當時我問丑○○，他沒有理我，我本來要到旁邊打電話給
      子○○，辛○○就跑過來問我有沒有帶東西來，我嚇一跳
      ，因為我不認識他，他又一直拉我，叫我把東西給他看，
      我不理他，一直走到我朋友（指甲○○）開的車旁要打電
      話，辛○○一叫我拿東西給他看，我就把外套打開，把刀
      給他看，我刀插在左腰間，他就把我的刀搶走，我就把刀
      搶回來。辛○○就在那裡叫說不用怕，有事情他要擔，講
      完後，就看到丑○○與死者打起來，我就拿著刀衝過去」
      、「當天我是把外套拉鍊拉下來，把外套打開給辛○○看
      ，我刀是在車上插的，無法插太深，不然無法走路，所以
      插在褲頭一點點，刀柄的位置大概在胸前。辛○○捉住我
      的刀鞘，從褲頭拔出來，我馬上搶回來。他沒有把刀從刀
      鞘拔出來，他同時有說你怎麼帶這種東西來（不是帶槍）
      ？」等語（見本院94年7 月13日審判筆錄第51頁、第54頁
      、94年7 月14日審判筆錄第24頁），且核與其於警詢時供
      稱：「當時丑○○之友人辛○○要看我攜帶何種武器前來
      」等語（見93年度偵字第19905 號卷第20頁），及於檢察
      官偵查中供稱：「辛○○叫我東西拿給他，辛○○和我搶
      東西」、「剛到現場時有與辛○○交談，我並不認識他，
      他就跟我說有無帶東西來」、「我下車後，辛○○問我帶
      了何東西，因為我不認識辛○○，以為是對方的人，辛○○跟我講完，我打電話給子○○，但是沒有通」等語（見
      93 年 度偵字第19905 號卷第219 頁、第248 頁），大致
      相符；
  (3)、證人即在場之人甲○○於本院審理中亦證稱：「辛○○當
      時與己○○有對話，因為我當時站在己○○旁邊，辛○○
      問己○○有沒有帶槍來」、「己○○有把刀亮出來給辛○○看，辛○○要拿他的刀，但己○○不給他，之後他們二
      人就一起衝到前面去了」等語（見本院94年7 月14 日 審
      判筆錄第16頁）；
  (4)、另證人即被告癸○○於本院審理中，亦以證人身分證稱：
      「我們約打了3 到5 分鐘，我看到遠遠有人走過來，與辛○○對話，後來才知道那人是己○○，之後就看到己○○
      衝過去」等語（見本院94年7 月13 日 審判筆錄第9 頁）
      ，證人即在場之人戊○○亦於本院審理中證稱：「後來有
      1 台車開過來，有2 個人下車，1 個跟辛○○講話，講完
      我就看到辛○○跑回來，另1 個人就拿著1 把刀子」等語
      （見本院94年7 月14日審判筆錄第8頁）。
  (5)、綜上足見被告辛○○於事發前，已先打電話給同案被告子
      ○○，請其攜帶「傢伙」到現場，而於被告己○○受子○○之託到達現場時，又確有上前與被告己○○交談，並詢
      問：「有沒有帶東西來」等語，且將被告己○○插於左腰
      際之尖刀取出觀看，再激勵被告己○○稱：「不用怕，有
      事情我來擔」等語之事實。是被告辛○○上開所辯，無非
      卸責之詞，不足採信。
（三）被害人陳永安因被告丑○○、辛○○、癸○○、己○○上
      開傷害行為，造成2 處銳器傷及1 處鈍器傷，其鈍器傷位
      置在右眼，呈現略黑之眼圈，眼球有小出血，似拳頭打擊
      所致，另其銳器（刀）傷在右背部，皆為刺創傷，有法務
      部法醫研究所（93）醫鑑字第2005號鑑定書及相驗照片45
      張附卷可稽（見93年度相字第1566號卷第228 頁至244 頁
      、第285 頁至289 頁），是被害人陳永安之傷勢，亦符合
      徒手毆打及上開尖刀可能造成之傷勢型態。是以，被告丑
      ○○、辛○○、癸○○、己○○對於被害人陳永安之傷害
      犯行已堪認定。
（四）又按共同正犯之意思聯絡，不限於事前有所協議，其於行
      為當時，基於相互之認識，以共同犯罪之意思參與者，亦
      無礙於共同正犯之成立。又共同正犯之意思聯絡，原不以
      數人間直接發生者為限，即有間接之聯絡者，亦包括在內
      （73年台上字第1886號、最高法院77年台上字第2135號判
      例要旨參照）。另按共同正犯之所以應對其他共同正犯所
      實施之行為負其全部責任者，以就其行為有犯意之聯絡為
      限，若他犯所實施之行為，超越原犯意聯絡之範圍，而為
      其所難預見者，則僅應就其所知之程度，令負責任，未可
      概以共同正犯論（最高法院50年台上字第1060號判例意旨
      參照）。本件被告丑○○、辛○○2 人先動手毆打被害人
      陳永安後，被告癸○○、己○○於行為中，先後基於相互
      之認識，以共同犯罪之意思而參與加入，故渠等4 人就傷
      害被害人陳永安部分，互有意思聯絡及行為分擔。至被告
      己○○「持刀」傷害部分，依前所述，僅被告辛○○知悉
      被告己○○有攜刀抵達現場，其並出言激勵被告己○○持
      刀傷害被害人陳永安，故僅被告辛○○與被告己○○間就
      此部分具有意思聯絡。又因被告己○○、辛○○2 人，均
      為思慮成熟之成年人，在被告己○○持刀下手傷害被害人
      陳永安時，客觀上均應能預見若以尖刀刺向陳永安之右背
      部，極可能造成臟器出血之傷害進而導致死亡之結果，竟
      仍由被告己○○持尖刀向被害人陳永安右背部刺2 刀，1
      刀在離地125 公分及離中線10公分處，傷口長2.3 公分，
      從第9 肋間進後胸壁，略向前下刺穿右下肺葉、右橫膈，
      進入肝臟右葉2 公分內，全途徑長12公分；另1 刀在離地
      100 公分及離中線10公分處，傷口長2.5 公分，由上腹背
      側進入，穿過肝臟後半至肝臟前面至右側橫膈至右胸腔內
      ，全途徑長13公分，經醫急救，仍因背部銳器穿創傷及肺
      臟、肝臟造成出血性休克而死亡一節，業經台灣板橋地方
      法院檢察署檢察官率同檢驗員相驗屬實，並製有勘驗筆錄
      、解剖筆錄、相驗屍體證明書、驗斷書各1 份在卷足憑，
      復有上開法務部法醫研究所鑑定書及相驗照片在卷可稽。
      又被告辛○○、己○○主觀上僅有傷害之故意，惟客觀上
      均得預見於傷害被害人時將造成被害人死亡之結果，行為
      與結果間顯有相當因果關係，兩人應負傷害致人於死之罪
      責，至於被告丑○○、癸○○則僅就普通傷害部分共負刑
      責。
（五）公訴人雖認被告丑○○、辛○○、癸○○、己○○係基於
      殺人之犯意聯絡。惟按刑法上之殺人罪，以行為人主觀上
      有戕害他人性命之決意，客觀上亦有實施殺害之行為（包
      括作為與不作為），為其構成要件。又刑法所規定殺人罪
      與傷害罪之區別，應視加害人加害之初有無殺意為斷，不
      能僅以受傷處是否為致命部位及傷勢輕重如何，據為認定
      有無殺意之唯一標準，惟仍可就行為人之動機、手段、所
      使用之凶器、下手之輕重、致傷之結果及行為後之情狀等
      綜合觀察論斷。經查，被告丑○○於本案發生之前，前往
      「想念你茶室」目的僅在消費，並未與被害人陳永安有何
      糾紛，又案發當天之衝突原因，係因為被害人之友人庚○○在茶室廁所內，聽聞被告丑○○之父親生病之事，竟無
      端口出風涼話而起，被害人陳永安僅係於被告丑○○、辛○○等人事後找庚○○理論並毆打庚○○時，出面斡旋處
      理之人而已，被告己○○則僅係雙方發生毆打後始到達現
      場，對於糾紛原因並不知悉，衡情被告丑○○、辛○○、
      癸○○、己○○與被害人陳永安本素不相識，又無仇隙，
      若謂被告丑○○、辛○○、癸○○、己○○因此萌生殺人
      犯意尚嫌速斷。又被告辛○○於警偵訊中雖供稱：丑○○
      向其稱要找該名男子（指庚○○）「算帳」等語，惟此所
      謂之「算帳」，衡諸一般人之認識應解為「普通傷害」之
      意，尚不及於剝奪他人生命之程度，且觀諸上開雙方發生
      爭執之原因，亦足認定被告丑○○所稱「算帳」等語，應
      指普通傷害之犯意，況被害人陳永安並非被告丑○○所欲
      尋釁之人庚○○，渠等自更無對被害人陳永安有殺人犯意
      之可能。再依前揭事發經過觀之，被告子○○、癸○○僅
      係以徒手毆打被害人陳永安，被告辛○○雖持機車Ｕ型大
      鎖，但該車鎖並無鎖頭，其攻擊力已大幅減少，且被害人
      陳永安身上並無明顯機車大鎖攻擊所致之傷勢，並有法務
      部法醫研究所（93）醫鑑字第2005號鑑定書記載足參（見
      93 年 度相字第1566號卷第287 頁背面），而被告己○○
      持刀朝被害人陳永安背部刺下2 刀後，立即拔刀並呼叫在
      場之人一同逃離現場，並未在刺入後於身體內移動，以求
      造成更大之傷害，或接續多次拔刀猛刺被害人，以確保被
      害人將因此產生死亡之結果，堪認被告丑○○、癸○○、
      辛○○、己○○，應均僅具有單純普通傷害之故意。又依
      被害人陳永安所受之傷勢觀之，除2 處造成致死原因之刺
      穿刀傷外，另僅有1 處鈍器傷，且傷勢位置在右眼，呈現
      略黑之眼圈，眼球有小出血，似拳頭打擊所致，無明顯之
      機車大鎖痕，有法務部法醫研究所（93）醫鑑字第2005號
      鑑定書及相驗照片45張附卷可稽（見93年度相字第1566號
      卷第228 頁至244 頁、第285 頁至289 頁），是觀諸被害
      人陳永安受傷情況，除致命之背部2 刀外，其餘僅有右眼
      位置之鈍器傷1 處，以案發當時被告方面徒手或持機車鎖
      毆打被害人之人數達3 人，渠等果確致被害人陳永安於死
      之意圖，則被害人陳永安身上所受之傷勢（除刀傷外），
      當不只僅有1 處鈍器傷。綜上所述，本件尚難遽認被告丑
      ○○、辛○○、癸○○、己○○有何殺人之犯意。
（六）此外，復有現場勘查簡圖（見93年度相字第1566號卷第15
      1 頁）、現場翻拍照片11張（見93年度相字第1566號卷第
      152 至162 頁）、被告丑○○等人消費刷卡帳單（見93年
      度相字第1566卷第178 、181 頁）、內政部警政署刑事警
      察局94年1 月31日刑醫字第0930261356號鑑驗書（1.己○○外套血跡、尖刀刀鋒血跡、辛○○涼鞋血跡、癸○○長
      褲血跡，與陳永安DNA-STR 型別相同。2.己○○長褲血跡
      DNA-STR 型別為混合型，不排除混有陳永安與另一人之DN
      A）1件（見93年度偵字第19905 號卷第302 頁）、臺北縣
      政府警察局蘆洲分局93年12月31日北縣警蘆刑字第093000
      40964 號函附之陳永安遭殺害現場照片10張、作案尖刀及
      機車鎖照片6 張、辛○○機車血跡照片10張、己○○身上
      血跡照片6 張、丑○○身上血跡照片10張、丑○○機車血
      跡照片10張、丑○○手傷就醫照片1 張、陳永安相驗照片
      17張、陳永安解剖照片28張（見93年度相字第1566號卷第
      193 至244 頁）、被害人陳永安急診醫囑單、病歷、急救
      紀錄單、臺北縣政府消防局救護紀錄表、新光吳火獅紀念
      醫院乙種診斷證明書等件（見93年度相字第1566號卷第25
      2 至271 頁）在卷足資佐證。本件事證明確，被告等犯行
      均堪予認定，應依法論科。
三、核被告丑○○、癸○○所為，係犯刑法第277 條第1 項之傷
    害罪，被告辛○○、己○○所為，係犯刑法第277 條第2 項
    前段之傷害致人於死罪。公訴人認被告等係犯刑法第271 條
    第1 項之殺人既遂罪，尚有未洽，惟其基本事實同一，本院
    自應予審理，並變更其起訴法條。被告丑○○、癸○○、辛○○、己○○間就上開傷害犯行，被告辛○○與被告己○○
    間就傷害致人於死犯行，分別有犯意聯絡及行為分擔，均為
    共同正犯。至於被告辛○○與被告己○○2 人雖亦有普通傷
    害之犯意，惟因已經發生加重結果，不另論以普通傷害罪。
    又查被告辛○○係因見其友人丑○○無端受他人風涼話刺激
    ，為替丑○○出氣，一時失慮而為本案犯行，被告己○○則
    年輕識淺，受教育程度不高，因見其友人之兄丑○○與被害
    人發生扭打，一時衝動而為本案犯行，事後亦表悔悟，被告
    辛○○、己○○並均與被害人家屬達成和解，被害人家屬表
    示不再追究，有和解書2 件在卷可稽，為此，本院認渠等犯
    罪之情狀，在客觀上足以引起一般同情，如予宣告法定最低
    度刑期（七年以上），仍嫌過重，情堪憫恕，爰依刑法第59
    條予以減輕其刑。爰分別審酌被告丑○○、癸○○、辛○○
    、己○○之素行、犯罪之動機、犯罪之手段及所使用之兇器
    、造成被害人死亡之重大危害、被告癸○○迄今尚未與被害
    人家屬達成和解、被告丑○○、辛○○、己○○則與被害人
    家屬達成和解，被害人家屬表達不再追究之意等情，有和解
    書3 件在卷可參等一切情狀，分別量處如主文所示之刑，被
    告丑○○、癸○○部分並諭知易科罰金之折算標準。末查，
    被告丑○○前未曾受有期徒刑以上刑之宣告，有臺灣高等法
    院被告前案紀錄表1 件在卷可參，其因一時失慮，致觸犯本
    件傷害犯行，事後已坦承犯行，並深具悔意，且與被害人家
    屬達成和解賠償損害，經此偵審程序併科刑之判決後，應知
    警惕而無再犯之虞，本院因認暫不執行其刑為當，予以宣告
    緩刑，用啟自新。
四、扣案之機車Ｕ型大鎖（無鎖頭）1 個、尖刀1 把分屬共犯辛○○、己○○所有之物，並為供本件犯罪所用之工具，爰依
    刑法第38條第1 項第2 款之規定，併予宣告沒收。另扣案之
    行動電話6 支，其中3 支為證人甲○○、黃政銘、同案被告
    子○○（應諭知無罪，詳如下述）所有，並非本案共犯所有
    ，另3 支雖分別為被告丑○○、癸○○、己○○所有，但均
    非供本案犯罪所用之工具，故均不予宣告沒收。
貳、無罪部分：
一、公訴意旨另以：就上開有罪部分之犯罪事實，被告辛○○於
    打電話通知被告子○○，稱其兄要找人吵架，要子○○帶「
    傢伙」過來等語後，被告子○○竟與被告丑○○、癸○○、
    辛○○、己○○基於共同殺人之犯意聯絡，打電話通知被告
    己○○帶刀前往現場，因認被告子○○亦涉有刑法第271 條
    第1 項之殺人罪嫌。
二、按犯罪事實應依證據認定之，無證據不得認定其犯罪事實。
    刑事訴訟法第154 條第2 項定有明文。次按認定犯罪事實，
    須依證據，而所謂證據，係指合法之積極證據就犯罪事實能
    為具體之證明者而言；而認定不利於被告之事實，須依積極
    證據，苟積極證據不足為不利於被告事實之認定時，即應為
    有利於被告之認定，更不必有何有利之證據（最高法院30年
    上字第816 號判例意旨參照），如無相當之證據，或證據不
    足以證明，自不能以推測或擬制之方法，以為裁判之基礎（
    最高法院40年台上字第86號判例意旨參照）。再按所謂「積
    極證據足以為不利被告事實之認定」，係指據為刑事訴訟法
    上證明之全盤證據資料，無論其為直接證據或間接證據，在
    客觀上均須達於通常一般之人均不致於有所懷疑，而得確信
    其為真實之程度，始得據為有罪之認定，若其關於被告是否
    犯罪之證明未能達此程度，而有合理性懷疑之存在，致使無
    從形成有罪之確信，即不得遽為不利於被告之認定，此觀諸
    最高法院76年台上字第4986號判例意旨自明。末按我國刑事
    訴訟制度業已修正為以當事人進行主義為主，職權進行主義
    為輔，檢察官立於原告之地位，其對於被告之犯罪事實，本
    負有積極舉證之義務，且刑事被告原無自證無罪之義務，其
    在訴訟上所為之辯解，只須達於對起訴事證提出合理質疑之
    程度為已足，檢察官如對於被告所為之辯解仍有爭執，即應
    依照刑事訴訟法第161 條之規定，自負積極舉證之責。
三、經查：
（一）訊據被告子○○堅決否認涉有何殺人犯行，辯稱：我不知
      道在茶室發生何事，我是先接到辛○○的一通電話, 他說
      我哥跟人家吵架, 叫我過去看一看，我剛下到我家樓下，
      我哥丑○○就打電話來叫我不用過去，當時辛○○沒有叫
      我帶東西，但因為我已經出門了，所以還是過去看一下。
      去到現場，辛○○跟我說我哥回去了，我也就回去了。約
      過了1 個小時，我出門到朋友家，辛○○又打電話來說我
      哥被打，我罵辛○○說他喝醉酒，我不理他，之後才跟他
      說我會叫己○○過去看看。第二通電話辛○○有叫我找人
      帶東西過去，但我打給己○○時只有跟他說我哥喝醉酒了
      ，叫己○○過去看一下而已，我沒有叫己○○帶東西去。
      是後來是到晚上11點多時，己○○才打電話跟我說他有帶
      刀過去有砍了人等語。
（二）證人即被告丑○○於本院審理中，以證人身分證稱：「進
      到包廂後，辛○○衝進來說他已經打電話叫人來，我跟他
      說幹嘛要叫人，我問他打給誰，他說打給我弟子○○，我
      罵他，我有出去外面打電話給我弟叫他不要來，但是他還
      是來了」等語（見本院94年7 月13日審判筆錄第18頁），
      證人即被告癸○○於本院審理中亦證稱：「丑○○聽到那
      些話後在包廂內很生氣、罵人，說他爸都快不行了還被人
      這樣說，辛○○就打電話叫丑○○的弟弟子○○來，但丑
      ○○有打電話給他弟叫他不要來」等語（見本院94年7 月
      13日審判筆錄第6 頁），證人即被告辛○○於本院審理中
      亦證稱：「我是在包廂外打的，打給子○○，跟他說他哥
      要跟人家打架，請他趕快過來，後來約隔十幾分鐘子○○
      有騎機車過來，就他一個人來，看看沒事他就走了，因為
      我當時人在外面等他，還有黃政銘跟我一起等，我跟子○○說沒有事了，就叫他回去」等語（見本院94年7 月13日
      審判筆錄第41頁），證人黃政銘亦於本院審理中證稱：「
      辛○○打電話給丑○○的弟弟子○○，講得內容我不清楚
      ，丑○○就問辛○○為何要打電話給子○○，之後子○○
      過來，辛○○跟我就出去跟子○○說等一下我們會載他哥
      回去」等語（見本院94年7 月14日審判筆錄第6 、7 頁）
      。足見被告子○○於案發前，接到被告辛○○第一通電話
      時，確曾前往「想念你茶室」，惟經由被告辛○○及證人
      黃政銘告知沒有事情後，即已離去，核與被告子○○上開
      所辯相符。
（三）被告子○○雖自承被告辛○○第二次打電話給伊時，稱其
      兄丑○○被打，要伊帶傢伙前往等情，惟辯稱：其當時認
      為辛○○是在酒醉，本不想理他，其後才請其友人己○○
      前往查看，但並未叫己○○帶刀械前往等語。查證人乙○○於本院審理中證稱：93年12月25日晚上，子○○有到我
      家聊天，當天晚上8 點多來的，直到他接到一通電話，他
      在罵對方發酒瘋，他說他沒有要過去，後來他撥了一通電
      話，跟對方說不然我叫人過去等語（見本院94年7 月13日
      審判筆錄第36頁），證人即被告己○○於本院審理中亦以
      證人身分證稱：「我是在接近11點時接到子○○的電話，
      他說他哥丑○○在茶藝館與人吵架，叫我去看看」、「我
      當時人在三重家中，距離茶藝館開車約五分鐘」、「帶刀
      去不是子○○指示的」等語（見本院94年7 月13日審判筆
      錄第50、53頁），且同案被告己○○自警詢、偵查迄本院
      審理中，於以被告身分接受訊問時，就被告子○○於電話
      中如何請其到案發現場，及為何攜帶尖刀到現場等情，始
      終供稱被告子○○僅告知其兄丑○○在茶室與人吵架，要
      其過去看看而已，攜帶尖刀前往是其自己的意思等語（見
      93 年 度偵字第19905 號卷第17、18、218 頁、本院94年
      4 月18日準備程序筆錄第4 頁、94年8 月3 日審判筆錄第
      24頁），是證人即被告己○○就此部分之供述及證詞始終
      一致。從而，被告子○○於電話中，確僅係向被告己○○
      告知其兄丑○○在茶室與人發生爭吵，請己○○前往查看
      而已，並未曾要求被告己○○攜帶尖刀或任何兇器前往現
      場之事實，應堪認定。
（四）綜上，足見被告子○○於接到被告辛○○第一通電話告知
      其兄丑○○與人發生爭吵時，雖曾親自前往茶室查看，惟
      因並未看見有發生任何事情，隨即返回，之後又接到被告
      辛○○第二通電話，並要求其帶「傢伙」前往茶室時，被
      告子○○就未再親自前往，僅委託其友人己○○代為前往
      查看，又未曾要求己○○攜帶尖刀或任何兇器前往現場，
      是被告子○○主觀上顯然並無參與或命己○○到現場參與
      任何傷害他人行為之意思。嗣後被告己○○自行攜尖刀前
      往現場後，並進而生與被告丑○○、癸○○、辛○○共同
      傷害被害人陳永安之犯意，且持刀刺傷被害人陳永安等情
      ，顯非被告子○○於委請被告己○○前往茶室查看時所能
      預見。此外，復查無其他積極證據證明被告子○○與同案
      被告丑○○、癸○○、辛○○、己○○間，有何傷害或殺
      人之犯意聯絡及行為分擔，故自屬不能證明被告子○○犯
      罪，自應諭知無罪之判決。
據上論斷，應依刑事訴訟法第299 條第1 項前段、第300 條、第
301 條第1 項，刑法第28條、第277 條第1 項、第277 條第2 項
前段、第59條、第74條第1 款、第41條第1 項前段、第38條第1
項第2 款，罰金罰鍰提高標準條例第1 條前段、第2 條，判決如
主文。
本案經檢察官蘇揚旭到庭執行職務。
中　　華　　民　　國　　94　　年　　8 　　月　　17　　日
                  刑事第三庭    審判長法　官  李釱任
                                      法  官  徐子涵
                                      法  官  白光華
以上正本證明與原本無異
如不服本判決應於送達後10日內向本院提出上訴狀
                                      書記官　陳靜怡
中　　華　　民　　國　　94　　年　　8 　　月　　17　　日
附錄本案論罪科刑法條全文：
中華民國刑法第277條
 (普通傷害罪)
傷害人之身體或健康者，處三年以下有期徒刑、拘役或一千元以
下罰金。
犯前項之罪因而致人於死者，處無期徒刑或七年以上有期徒刑；
致重傷者，處三年以上十年以下有期徒刑。
